臺灣新北地方法院刑事判決
111年度原訴字第50號
公  訴  人  臺灣新北地方檢察署檢察官
被      告  彭裕恭



選任辯護人  朱俊銘律師
被      告  吳清俊



選任辯護人  王筑威律師
            陳文傑律師            
            翁偉倫律師
被      告  林旭佑



上列被告因違反廢棄物清理法案件，經檢察官提起公訴（110年
度偵字第44234號），本院判決如下：
    主  文
彭裕恭共同犯廢棄物清理法第四十六條第四款之非法處理廢棄物
罪，處有期徒刑壹年肆月。緩刑參年，並應於判決確定後陸個月
內向國庫支付新臺幣捌萬元。
吳清俊共同犯廢棄物清理法第四十六條第四款之非法處理廢棄物
罪，處有期徒刑壹年貳月。緩刑參年，並應於判決確定後陸個月
內向國庫支付新臺幣伍萬元。
林旭佑共同犯廢棄物清理法第四十六條第四款之非法處理廢棄物
罪，處有期徒刑壹年貳月。緩刑參年，並應於判決確定後陸個月
內向國庫支付新臺幣參萬元。
    事  實
一、彭裕恭、吳清俊、林旭佑均明知從事廢棄物清除、處理業務
    ，應向所屬之縣市主管機關或中央主管機關委託之機關申請
    核發公民營廢棄物清除處理機構許可文件後，始得受託清除
    、處理廢棄物業務，竟未依規定領有廢棄物清除、處理許可
    文件，基於違法清除、處理廢棄物之犯意聯絡，彭裕恭於民
    國110年8月30日某時許，以其子彭偉即泓泰工程行之名義，
    承攬位於新北市○○區○○路0巷00號（坐落於同區三小段349地
    號）由陳明輝（另經臺灣新北地方檢察署檢察官為不起訴處
    分確定）管領之汽車工廠（下稱本案工廠）拆卸工程，並約
    定工廠內剩餘汽車零件等廢棄物由彭裕恭清除；另於110年9
    月23日某時許，與位於新北市○○區○○段000地號（下稱350地
    號土地）所有權人郭宏達（經臺灣新北地方檢察署檢察官為
    緩起訴處分確定）達成協議，承攬拆除該土地上之工寮、雞
    舍（下稱本案農舍），並約定拆除後之廢棄物就地掩埋。嗣
    於110年9月24日上午8時至12時間，彭裕恭指示吳清俊駕駛
    怪手拆除本案農舍，並由林旭佑駕駛車牌號碼000-00號自用
    大貨車，至本案工廠處將拆除後之汽車廢棄物清運至350地
    號土地，由吳清俊以怪手將本案農舍、工廠之廢棄物掩埋在
    350地號小池塘內。嗣經民眾檢舉，新北市政府環境保護局
    （下稱環保局）稽查人員於同日中午12時10分許前往稽查，
    當場查獲彭裕恭、吳清俊、林旭佑而查悉上情。
二、案經新北市政府警察局林口分局報告臺灣新北地方檢察署檢
    察官偵查起訴。
    理  由
壹、證據能力
一、按被告以外之人於審判外之言詞或書面陳述，除法律有規定
    者外，不得作為證據；又被告以外之人於審判外之陳述，雖
    不符同法第159條之1至第159條之4之規定，而經當事人於審
    判程序同意作為證據，法院審酌該言詞陳述或書面陳述作成
    時之情況，認為適當者，亦得為證據；而當事人、代理人或
    辯護人於法院調查證據時，知有第159條第1項不得為證據之
    情形，而未於言詞辯論終結前聲明異議者，視為有前項之同
    意，刑事訴訟法第159條第1項、第159條之5分別定有明文。
    查本件檢察官、被告彭裕恭、吳清俊及其等辯護人、被告林
    旭佑就本判決所引用被告以外之人於審判外之言詞或書面陳
    述之證據能力，於準備程序、審判期日中均不爭執其證據能
    力，且迄至言詞辯論終結前亦未聲明異議，本院審酌該等具
    有傳聞證據性質之證據製作時之情況，尚無違法不當及證明
    力明顯過低之瑕疵，應無不宜作為證據之情事，認以之作為
    本案之證據，應屬適當，依刑事訴訟法第159條之5之規定，
    認該等證據資料均有證據能力。
二、本判決所引用之非供述證據部分，與本案待證事實均有關連
    性，亦無證據證明係實施刑事訴訟程序之公務員以不法方式
    所取得，依刑事訴訟法第158條之4之反面解釋，當有證據能
    力，復於本院審理時，提示並告以要旨，使當事人及辯護人
    充分表示意見，自得為證據使用。
貳、實體部分
一、上開犯罪事實，業據被告彭裕恭於本院準備程序、審理時，
    被告吳清俊、林旭佑於本院審理時均坦承不諱（見本院卷第
    71、126-127頁），核與證人郭宏達、陳明輝於警詢、偵訊
    時、證人即環保局稽查人員洪全禧於偵訊時所述相符（見偵
    卷第23-30、134-135、213-215、249-259頁），並有新北市
    政府環境保護局稽查紀錄、承攬契約書、現場照片、地籍圖
    、代保管單、車輛詳細資料報表、土地登記謄本、收據在卷
    可佐（見偵卷第31-37、83-87、199、219-233、243-245頁
    ），堪認被告彭裕恭、吳清俊、林旭佑前開任意性自白與事
    實相符，均可堪採信。從而，本案事證明確，被告彭裕恭、
    吳清俊、吳清俊上開犯行可堪認定，應依法論科。
二、論罪科刑
  ㈠按事業廢棄物貯存清除處理方法及設施標準第2條第2、3款規
    定，「清除」係指事業廢棄物之收集、運輸行為；「處理」
    ，即中間處理、最終處置以及再利用等行為，係指符合法令
    規定所為之處置行為；行為人未領有廢棄物處理許可文件，
    擅自將事業廢棄物傾倒於偏僻處所，係屬違法處置事業廢棄
    物之行為，自不符合該標準就「處理」所為之定義性說明，
    核其犯意應係對事業廢棄物為「最終處置」(最高法院100年
    度台上字第4263號判決參照）。查被告彭裕恭、吳清俊、林
    旭佑未依廢棄物清理法第41條第1項規定領有廢棄物清除、
    處理許可文件，即將拆卸本案工廠及農舍所生之廢棄物清運
    並掩埋於350地號土地小池塘內，揆諸上開說明，係屬廢棄
    物之清除、處理行為。是核被告彭裕恭、吳清俊、林旭佑所
    為，均係犯廢棄物清理法第46條第4款之非法清除、處理廢
    棄物罪。被告彭裕恭、吳清俊、林旭佑處理廢棄物前之清除
    行為，為非法從事廢棄物處理之階段行為，不另論罪。又被
    告彭裕恭、吳清俊、林旭佑先後將拆除本案農舍、工廠後所
    生廢棄物清運並掩埋在350地號土地小池塘內之行為，係基
    於同一非法處理廢棄物之犯意，且於密接時地為之，各行為
    獨立性極為薄弱，依社會一般觀念，各次行求行為難以強行
    區分，應以包括之接續一行為予以評價，論以一非法處理廢
    棄物罪。被告彭裕恭、吳清俊、林旭佑就上開犯行，有犯意
    聯絡及行為分擔，應論以共同正犯。
　㈡爰審酌被告彭裕恭、吳清俊、林旭佑均未取得廢棄物清除、
    處理許可文件，竟將其等拆除本案農舍、工廠後所生之廢棄
    物清運並掩埋在350地號土地小池塘內，對當地環境衛生產
    生危害，行為實屬不該，惟念及被告彭裕恭於本院準備程序
    、審理時均坦承犯行，被告吳清俊、林旭佑於本院審理時坦
    承犯行，兼衡其等之素行、本案犯罪之動機、目的、手段、
    情節、分工狀況、犯後態度、被告彭裕恭已委託合法清運業
    者將本案廢棄物清除完畢（見偵卷第136、145-171頁、本院
    卷第83頁）及其等分別於本院審理時所陳之教育程度、家庭
    生活經濟狀況等一切情狀（見本院卷第128頁），分別量處
    如主文所示之刑，以資懲儆。
　㈢又被告彭裕恭前雖曾因殺人未遂、偽造有價證券等案件，經
    法院判處有期徒刑以上刑之宣告，然該等經法院判處之刑罰
    執行完畢後5年以內未曾因故意犯罪而受有期徒刑以上刑之
    宣告；被告林旭佑雖曾因公共危險案件，經法院判處有期徒
    刑以上刑之宣告，然於執行完畢後5年以內未曾因故意犯罪
    而受有期徒刑以上刑之宣告；被告吳清俊前未曾因故意犯罪
    受有期徒刑以上刑之宣告，均有臺灣高等法院被告前案紀錄
    表在卷可稽。本院審酌被告彭裕恭、吳清俊、林旭佑為上開
    犯行，固有不該，然其等犯後均坦承犯行，且被告彭裕恭已
    委託合法清運業者將本案廢棄物清除完畢（見偵卷第136、1
    45-171頁、本院卷第83頁），認其等就本案所為尚具悔意，
    歷此偵審暨科刑之教訓後，當知所警惕，信無再犯之虞，故
    所宣告之刑以暫不執行為適當，爰依刑法第74條第1項第2款
    規定，分別宣告緩刑3年，以啟自新，又為促其記取教訓避
    免再犯，衡酌本案情節及被告彭裕恭、吳清俊、林旭佑就本
    案犯行參與情形，依刑法第74條第2項第4款規定，命被告彭
    裕恭於判決確定後6個月內向國庫支付新臺幣（下同）6萬元
    ，被告吳清俊於判決確定後6個月內向國庫支付5萬元，被告
    ，林旭佑於判決確定後6個月內向國庫支付3萬元。　　
四、按犯罪所得，屬於犯罪行為人者，沒收之。但有特別規定者
    ，依其規定；前條犯罪所得及追徵之範圍與價額，認定顯有
    困難時，得以估算認定之；宣告前2條之沒收或追徵，有過
    苛之虞、欠缺刑法上之重要性、犯罪所得價值低微，或為維
    持受宣告人生活條件之必要者，得不宣告或酌減之；刑法第
    38條之1第1項、第38條之2定有明文。查被告彭裕恭固因承
    攬拆除、清除本案農舍工程而獲取8萬元（依本案工廠承攬
    契約，被告彭裕恭拆除清理本案工廠尚須給付本案工廠負責
    人陳明輝150萬元），有承攬契約書、收據在卷可查（見偵
    卷第35-37、243-245頁），然依承攬契約書所載，該工程內
    容包含拆除本案農舍及所生廢棄物之清除、處理，是難認上
    開報酬8萬元均為本案違法清除、處理廢棄物犯行之所得。
    而衡酌被告彭裕恭犯後委託合法清運業者將本案廢棄物清除
    完畢，花費約10萬餘元，有被告彭裕恭於本院準備程序時供
    述在卷（見本院卷第71頁），並有委託處理營建廢棄物契約
    書、新竹市政府函文、萬銓股份有限公司變更登記表、一般
    事業廢棄物清除合約書、新竹縣政府廢棄物清除許可證、榮
    新土石方資源堆置完成證明書在卷可查（見偵卷第145-171
    頁、本院卷第83頁），堪認被告彭裕恭已無保有本案犯行之
    犯罪所得，倘再就本案犯行之犯罪所得予以估算並沒收、追
    徵，有過苛之虞，爰不予宣告沒收及追徵。又被告彭裕恭本
    案固支付被告吳清俊15,000元(含司機被告林旭佑費用)，有
    被告彭裕恭於警詢時之證述在卷（見偵卷第11頁），惟被告
    吳清俊係泰源建材公司負責人，主要從事拆除建築工作，一
    天原即收取薪資15,000元，被告林旭佑則為泰源建材公司以
    每月固定薪資僱請之司機（見偵卷第9、14、20-21、136-13
    9頁），則被告吳清俊、林旭佑於110年9月24日依被告彭裕
    恭指示所為而收取或獲取之利益，與其等前從事拆除工作所
    收取或獲取之利益相同，似未就本案除拆除工作外之違法清
    除、處理廢棄物犯行獲有額外報酬，卷內亦無證據可認被告
    吳清俊、林旭佑就本案違法清除、處理廢棄物工作而獲有其
    他報酬，是應認被告吳清俊、林旭佑就本案犯行未有所得，
    自無從宣告沒收或追徵。
據上論斷，應依刑事訴訟法第299條第1項前段(依刑事裁判精簡
原則，僅記載程序法條文)，判決如主文。　　
本案經檢察官朱柏璋提起公訴，檢察官吳文正到庭執行職務。
中　　華　　民　　國　　111 　年　　10　　月　　19　　日
                  刑事第九庭  審判長法　官  何燕蓉
　　　　　　　　　
　　　　　　　　　                  法  官  游涵歆
　　　　　　　　　
　　　　　　　　　                  法  官  林翊臻
上列正本證明與原本無異。
如不服本判決，應於判決送達後20日內敘明上訴理由，向本院提
出上訴狀 (應附繕本) ，上訴於臺灣高等法院。其未敘述上訴理
由者，應於上訴期間屆滿後20日內向本院補提理由書「切勿逕送
上級法院」。
                                    書記官  郭佩瑜　　　
中　　華　　民　　國　　111 　年　　10　　月　　21　　日
附錄本案論罪科刑法條全文：
廢棄物清理法第46條
有下列情形之一者，處1年以上5年以下有期徒刑，得併科新臺幣
1千5百萬元以下罰金：
一、任意棄置有害事業廢棄物。
二、事業負責人或相關人員未依本法規定之方式貯存、清除、處
    理或再利用廢棄物，致污染環境。
三、未經主管機關許可，提供土地回填、堆置廢棄物。
四、未依第41條第1項規定領有廢棄物清除、處理許可文件，從
    事廢棄物貯存、清除、處理，或未依廢棄物清除、處理許可
    文件內容貯存、清除、處理廢棄物。
五、執行機關之人員委託未取得許可文件之業者，清除、處理一
    般廢棄物者；或明知受託人非法清除、處理而仍委託。
六、公民營廢棄物處理機構負責人或相關人員、或執行機關之人
    員未處理廢棄物，開具虛偽證明。